【裁判字號】    96,交易,61
【裁判日期】    970915
【裁判案由】    過失傷害
【裁判全文】
臺灣新竹地方法院刑事判決              96年度交易字第61號
公  訴  人  臺灣新竹地方法院檢察署檢察官
被      告  乙○○
選任辯護人  許美麗律師
            王彩又律師
            李明仙律師
上列被告因過失傷害案件，經檢察官聲請簡易判決處刑（95年度
偵字第4581號），本院認為不宜，改依通常程序審理，並依簡式
審判程序，判決如下：
    主  文
乙○○犯過失傷害致人重傷罪，處有期徒刑肆月，如易科罰金，
以銀元參佰元即新臺幣玖佰元折算壹日；減為有期徒刑貳月，如
易科罰金，以銀元參佰元即新臺幣玖佰元折算壹日。緩刑貳年。
    事  實
一、乙○○於民國九十五年一月二十一日晚上，騎乘車牌號碼PO
    Y－186號重型機車，沿新竹市○○路內側車道由南往北方向
    行駛，於同日晚上六時五十八分許，行至新竹市○○路一○
    七號前，本應注意該路段之速限為時速五十公里，及汽車行
    駛時，駕駛人應注意車前狀況，並隨時採取必要之安全措施
    之規定，而依當時雖是雨天，然夜間有照明、直線柏油道路
    、路面無障礙、視距良好，客觀上亦無不能注意之情事，竟
    疏未注意上開規定，貿然以時速五十至六十公里之速度行駛
    ，適有路人甲○身著深色衣服推手推車，沿新竹市○○路由
    北往南逆向行走於乙○○所行駛之上開內側車道上，乙○○
    見狀已閃避不及，所騎乘之上開機車前車頭因而撞擊甲○手
    推之手推車右前端，手推車再向後撞擊甲○之身體，致甲○
    因此受有肺部挫傷合併呼吸困難、右側脛骨骨折、左側脛骨
    骨折、左下肢撕裂傷等傷害，雖經送醫並接受治療復健，仍
    因雙下肢脛骨骨折致兩膝關節變形無力，造成輕度肢體機能
    障礙，無法自行獨立行走，須他人協助才可之難以治癒之重
    傷害。另乙○○於車禍肇事後，在有偵查權之機關或公務員
    尚未發覺其為犯人前，向到場處理之員警張貴發坦承肇事，
    並表示願意接受裁判。
二、案經甲○告訴由新竹市警察局第一分局報請臺灣新竹地方法
    院檢察署檢察官聲請簡易判決處刑，經本院改依通常程序審
    理。
    理  由
一、本件被告乙○○所犯過失致重傷罪，非死刑、無期徒刑、最
    輕本刑為三年以上有期徒刑之罪或高等法院管轄第一審之案
    件，其於本院準備程序進行中，就被訴事實先為有罪之陳述
    ，本院認為合於刑事訴訟法第二百七十三條之一之規定，裁
    定進行簡式審判程序，先予敘明。
二、認定犯罪事實所憑之證據及理由：
（一）被告乙○○於警詢、檢察官訊問時、本院準備程序及簡式
      審理程序訊問時之自白。
（二）告訴人甲○於警詢、檢察官之訊問時之指訴。
（三）道路交通事故現場圖、道路交通事故調查報告表（一）（
      二）、道路交通事故現場照片十二幀、新竹市○○○道路
      交通事故初步分析研判表（見偵查卷第四六頁）、行政院
      衛生署新竹醫院（下簡稱新竹醫院）九十五年七月七日、
      九十六年五月二十四日、九十六年六月十八日診斷證明書
      （偵查卷第十二之一頁、本院卷第二八、一六八頁）、長
      庚紀念醫院林口分院九十五年七月十三日診斷證明書（見
      偵查卷第五一頁）、新竹醫院病歷一件（見本院卷第三三
      至八八頁）、告訴人甲○之中華民國殘障手冊一紙（見偵
      查卷第三七頁）、新竹醫院九十六年五月二日、九十七年
      五月三十日函各一件（見本院卷第八、一二八頁），證明
      被告乙○○騎乘上開機車撞擊告訴人甲○之手推車前端，
      及告訴人確實因本件車禍而受有肺部挫傷合併呼吸困難、
      右側脛骨骨折、左側脛骨骨折、左下肢撕裂傷之傷害，加
      以告訴人之前曾因中風致右側肢體輕癱，此次車禍造成雙
      下肢脛骨骨折致兩膝關節變形無力，經復健治療後接受殘
      障鑑定結果，仍認兩下肢肌力為三，屬輕度肢體機能障礙
      ，無法自行獨立行走，須他人協助才可之重傷害事實。
（四）按行車速度，依速限標誌或標線之規定；汽車行駛時，駕
      駛人應注意車前狀況，並隨時採取必要之安全措施，道路
      交通安全規則第九十三條第一項、第九十四條第三項分別
      定有明文。被告乙○○騎乘機車外出，自應依遵循前揭交
      通安全規定，詎被告竟未依速限行駛，以超越速限五十公
      里之速度騎乘機車，而當時雖天候雨、惟夜間有照明、路
      面無缺陷、無障礙物、視距良好之情形，均無不能注意之
      特別情事，竟疏未注意車前狀況，而撞擊告訴人甲○所推
      之手推車，造成告訴人甲○受有如犯罪事實欄所示之傷害
      ，被告乙○○對於本件車禍之發生顯有過失責任，此觀卷
      附臺灣省竹苗區車輛行車事故鑑定委員會鑑定意見書、臺
      灣省車輛行車事故覆議鑑定委員會鑑定結果均認為「乙○
      ○駕駛重機車超速行駛，未注意車前狀況為肇事次因」（
      見偵查卷第五九至六一頁、本院卷第一三四頁），亦同此
      認定。而被告之過失行為與告訴人之傷害結果間，顯有相
      當因果關係。至告訴人甲○就本件車禍之發生雖亦與有過
      失，仍無解於被告過失罪責之成立。
（五）綜上所述，被告乙○○之自白，應認與事實相符，可以採
      信。本件被告之犯行，堪以認定，應依法論科。
三、論罪科刑之理由：
（一）罪名─
      被告乙○○所為，係犯刑法第二百八十四條第一項後段之
      過失致重傷害罪。
（二）新舊法比較：
  １、被告行為後，刑法部分條文業於九十四年一月七日修正，
      九十四年二月二日公布，九十五年七月一日施行，現行刑
      法第二條第一項規定：「行為後法律有變更者，適用行為
      時之法律，但行為後之法律有利於行為人者，適用最有利
      於行為人之法律」。而比較新舊法時應就罪刑有關之共犯
      、未遂犯、想像競合犯、牽連犯、連續犯、結合犯，以及
      累犯加重、自首減輕暨其他法定加減原因（如身分加減）
      與加減例等一切情形，綜其全部罪刑之結果而為比較，此
      有最高法院九十五年第八次刑事庭會議決議可資參照。又
      比較適用最有利於行為人之法律，應就罪刑有關之一切情
      形，比較其全部之結果，而為一體之適用，不應一部分適
      用新法，一部分適用舊法，此有最高法院二十九年上字第
      九六四號判例意旨可參。
  ２、刑法第六十二條：「對於未發覺之罪自首而受裁判者，減
      輕其刑。但有特別規定者，依其規定。」之規定，業經九
      十四年二月二日總統令修正公布為：「對於未發覺之罪自
      首而受裁判者，『得』減輕其刑。但有特別規定者，依其
      規定。」，並於九十五年七月一日施行。比較修正前、後
      之規定可知，在修正前之規定下，只要行為人有自首情形
      時，法院對行為人量刑時係「必」予減刑，然為因應各種
      不同動機之自首情況（參見立法修正說明），因此新法修
      正為行為人雖有自首情事存在，惟僅係法院「得」予減刑
      之理由，是否予以減刑，應由法院依個案之具體情況審酌
      。經比較修正前、後之刑法第六十二條規定，自應以被告
      行為之時即修正前規定較有利於被告。
  ３、修正後刑法施行法增訂第一條之一規定：「中華民國九十
      四年一月七日刑法修正施行後，刑法分則編所定罰金之貨
      幣單位為新臺幣。九十四年一月七日刑法修正時，刑法分
      則編未修正之條文定有罰金者，自九十四年一月七日刑法
      修正施行後，就其所定數額提高為三十倍。但七十二年六
      月二十六日至九十四年一月七日新增或修正之條文，就其
      所定數額提高為三倍」；而刑法第三十三條第五款則修正
      為：「主刑之種類如下：五、罰金：新臺幣一千元以上，
      以百元計算之」。是修正後，刑法第二百八十四條第一項
      後段之過失致重傷害罪之罰金刑最高額上限雖無變更，惟
      最低額下限則提高為新臺幣一千元，比較修正前、後之刑
      法，自以行為時關於科處罰金刑之法律較有利被告。
  ４、被告行為時之刑法第四十一條第一項前段規定：「犯最重
      本刑為五年以下有期徒刑以下之刑之罪，而受六個月以下
      有期徒刑或拘役之宣告，因身體、教育、職業、家庭之關
      係或其他正當事由，執行顯有困難者，得以一元以上三元
      以下折算一日，易科罰金」，又被告行為時之易科罰金折
      算標準，修正前罰金罰鍰提高標準條例第二條前段（現已
      刪除）規定，就其原定數額提高為一百倍折算一日，則被
      告行為時之易科罰金折算標準，應以銀元三百元折算一日
      ，經折算為新臺幣後，應以新臺幣九百元折算為一日。惟
      九十五年七月一日修正公布施行之刑法第四十一條第一項
      前段則規定：「犯最重本刑為五年以下有期徒刑以下之刑
      之罪，而受六個月以下有期徒刑或拘役之宣告者，得以新
      臺幣一千元、二千元或三千元折算一日，易科罰金」，比
      較修正前後之易科罰金折算標準，以行為時之舊法較有利
      於被告。
  ５、綜合上述各條文修正前後之比較，再參照修正後刑法第二
      條第一項規定之「從舊從輕」原則及上揭最高法院決議、
      判例意旨，修正後之規定並非較有利於被告，本件爰依刑
      法第二條第一項前段規定，適用行為時即修正前之刑法相
      關規定，對被告較為有利。
（三）自首減輕─
      被告於車禍發生後，到場處理警員尚未查知肇事人為何人
      時，當場向警員承認為肇事人而有自首情事乙情，有警員
      張貴發所製作之偵查報告、新竹市○○○道路交通事故肇
      事人自首情形紀錄表各一件在卷可參（見本院卷第一三一
      、一三二頁），被告對於未發覺之罪自首而自願接受裁判
      ，符合修正前刑法第六十二條前段之規定，應予以減輕其
      刑。
（四）量刑─
      爰審酌被告無何前科之素行、因騎乘機車未注意車前狀況
      ，且超速行駛而肇事，雖造成告訴人甲○受傷程度非輕，
      影響告訴人之身心健康、甚至日後之生活能力甚鉅，然告
      訴人甲○因在雨夜著深色衣服推行手推車在內側車道上逆
      向行走影響行車安全，乃本件車禍發生之主要肇因，亦即
      告訴人對於車禍之發生所應負之過失責任甚大，被告之過
      失責任較輕，以及被告於車禍發生後坦承犯行，已具悔意
      ，於本院審理期間雖屢次表達與告訴人和解之意，惟終因
      和解金額差距甚大，而無法與告訴人達成民事和解，及其
      品行、生活狀況與智識程度等一切情狀，量處如主文所示
      之刑，並依修正前刑法第四十一條第一項前段之規定，諭
      知易科罰金之折算標準。
（五）本件被告犯行發生在九十五年一月二十一日，於九十六年
      四月二十四日之前，符合中華民國九十六年罪犯減刑條例
      減刑之規定，爰依該條例第二條第一項第三款之規定，就
      上開所宣告之有期徒刑減輕二分之一，併諭知易科罰金之
      折算標準。
（六）查被告前未曾受有期徒刑之宣告，有臺灣高等法院被告前
      案紀錄表一件在卷可參，其因一時騎車輕忽致犯本件上開
      之罪，相信經過此次偵審訊問程序，已知所警惕，而無再
      犯之虞，故本院斟酌上情，認對被告所宣告之刑，以暫不
      執行為適當，爰併宣告緩刑二年，以啟自新。
四、適用之法條：
（一）刑事訴訟法第四百五十二條、第二百九十九條第一項前段
      。
（二）刑法第二條第一項前段、第二百八十四條第一項後段、修
      正前刑法第四十一條第一項前段、第六十二條前段，刑法
      第七十四條第一項第一款。
（三）刑法施行法第一條之一。
（四）中華民國九十六年罪犯減刑條例第二條第一項第三款、第
      七條。
本案經檢察官陳麗芬到庭執行職務。
中    華    民    國    97    年    9     月    15    日
                    刑事第六庭法  官  魏瑞紅
以上正本證明與原本無異。
如不服本判決應於收受本判決後10日內向本院提出上訴書狀，上
訴書狀應敘述具體理由。上訴書狀未敘述上訴理由者，應於上訴
期間屆滿後20日內補提理由書狀於本院 (均須按他造當事人之人
數附繕本 )「切勿逕送上級法院」。
中    華    民    國    97    年    9     月    15    日
                              書記官  吳月華
以上正本證明與原本無異。
如不服本判決應於收受本判決後10日內向本院提出上訴書狀，上
訴書狀應敘述具體理由。上訴書狀未敘述上訴理由者，應於上訴
期間屆滿後20日內補提理由書狀於本院 (均須按他造當事人之人
數附繕本 )「切勿逕送上級法院」。
附錄論罪科刑法條：
中華民國刑法第284條第1項：
（過失傷害罪）
因過失傷害人者，處 6 月以下有期徒刑、拘役或 5 百元以下罰
金，致重傷者，處1年以下有期徒刑、拘役或5百元以下罰金。


司法院資訊處製作；財團法人民間司法改革基金會備份。
